【裁判字號】    89,訴,1136
【裁判日期】    900927
【裁判案由】    侵權行為損害賠償
【裁判全文】
臺灣士林地方法院民事判決  八十九年度訴字第一一三六號
    原      告    海灣國際股份有限公司
    法定代理人    丙○○
    被      告    乙○○
    兼法定代理人  甲○○
右當事人間侵權行為損害賠償事件，本院判決如左：
    主      文
原告之訴及其假執行之聲請均駁回。
訴訟費用由原告負擔。
    事      實
甲、原告方面：
  一、聲明：
  （一）被告應連帶給付原告新台幣（下同）二百萬元及自起訴狀繕本送達之翌日起
        至清償日止，依週年利率百分之五計算之利息。
  （二）被告嘉柏有限公司（下稱嘉柏公司）不得使用原告註冊第三一九六○號「海
        灣及圖CROWN」服務標章於運輸，倉儲等營業之服務，並應將使用原告「
        CROWN 」標章之型錄、廣告文書，招牌均應予以銷毀。
  （三）被告應自行負擔費用將本案最後事實審刑事判決全文及民事判決主文以五號
        字體登載經濟日報、工商時報一日。
  （四）訴訟費用由被告負擔。
  （五）第一項聲明部份，原告願供擔保，請准宣告假執行。
  二、陳述：
  （一）緣原告所有「海灣及圖CROWN」標章，業經經濟部中央標準局於民國七十七
        年十月一日授予商專用權，並列為註冊第三一九六○號，核准專用權項目為
        是供運輸、倉儲之服務，並經核准延展註冊，至今仍然有效。詎被告嘉柏公
        司，未經原告同意，竟擅自使用前揭獲准註冊之「CROWN」標章於運輸、倉
        儲等營業之服務，並對外於中國郵報（THE CHINA POST）連續刊載大幅廣告
        ，大肆招攬生意，藉此獲取不法利益，依據商標法七十七條準用同法六十一
        、六十二之規定自應負擔損害賠償責任，被告甲○○為登記負責人，被告乙○○為實際負責人，自均應共同負擔連帶賠償之責。
  （二）請求權依據：
        按依商標法第六十一條第一、二項之規定「商標專用權人對於侵害其商標專
        用權者，得請求損害賠償，並得請求防止之」「有第六十二條第一款或第二
        款規定之情事者，視為侵害商標專用權。」而同法第六十二條之規定為刑罰
        之規定，當然以自然人為科罰對象，故被告甲○○為嘉柏公司之登記負責人
        ，乙○○為實際負責人，依據前開條項之規定自應負擔損害賠償之責任且依
        公司法第二十三條之規定「公司負責人對於公司業務之執行如有違背法令致
        他人受有損害時，對他人應與公司負連帶賠償之責。」亦須負責，至嘉柏公
        司部份依據民法第二十八條之規定「法人對其董事或其他有代表權之人因執
        行職務所加於他人之損害，與該行為人連帶負賠償之責任」自應連帶負責。
  （三）損害賠償之範圍：
    １、按依商標法六十六條第一項第二款之規定損害之計算得「依侵害商標專用權
        者因侵害行為所得之利益於侵害商標專用權者不能就其成本或必要費用舉証
        時，以銷售該項商品全部收入為所得利益」計算之，本件依卷附損益表明載
        被告之營業收入，除八十四年為二百餘萬之外，其餘均達一千萬元以上，至
        八十九年甚已達三千餘萬元，依前開條項之規定，苟被告未能舉証其成本及
        必要費用，應以其營收之全部計算其利益，退步以言，縱依財政部八十九年
        一月六日台財稅第○八八○四五一二四一號函所列同業利潤標準（証一）計
        算，被告所得利益亦超過一百萬元甚多，原告請求一百萬元並無不當。
    ２、依同條第三項之規定「商標專用權人之服務上信譽，因侵害而致減損時，並
        得另請求賠償相當之金額」本件原告為業界之知名廠商，被告之惡意侵害，
        造成原告商譽上之重大損害，爰依法請求賠償一百萬元正。
  （四）按依商標法第六十一條第一、三項及同法六十八條之規定，原告自得請求排
        除侵害、銷毀侵害之物品及將判決內容刊載於新聞紙，併予敘明。
  （五）乙○○部份：
        本件被告以其非實際之負責人，無決策之權云云置辯，然查本件原告於提出
        刑事告訴時，係以嘉柏公司法定代理人甲○○為被告，嗣於士林地檢署查中
        被告乙○○出庭陳稱渠為嘉柏公司台灣業務之實際負責人，嗣偵查中即改列
        被告為乙○○，由此可証李君確為台灣之實際負責人，此可調閱  鈞院檢察
        署八十七年偵字一一二四五號案件，應即可窺見，被告所辯顯無可採。
  （六）甲○○、嘉柏公司部份：
        本件被告一再以１、二者並非近似２、渠使用在前置辯，然查：
    １、按商標係採屬地主義，有無造成來源之混淆誤認應以國內消費者是否得認識
        加以判斷，被告所憑THE  WORLD CROWN PACIFIC刊物非惟係外文刊物，且其
        發行數量、發行方式、流傳區域如何均乏記載，又台灣乃華語系國際，客觀
        上該外文刊物於我國難謂十分普通可分為一般人所熟知，況本件被告與
        CROWN PACIFIC究有何關聯，亦乏證據足資佐証，且查台灣之CFOWN PACIFIC
        （泛亞）公司，嗣因經營不善，亦結束台灣事業，是被告主張其使用在先，
        顯非無疑。至被告所指原告之代表人曾任職被告公司乙節，查原告之負責人
        係任職於「CROWN PACIFIE」公司，與被告公司「CROWN WORLDWIDE」有何關
        聯？況原告代表人丙○○先生由於一九七七年即已離開CROWN  PACIHIC公司
        ，而一九七八年CROWＮ  PACIHIC更名為PANPACIFIC（泛亞）公司，嗣因經
        營不善，乃結束台灣事業。而原告公司仍於一九七九年五月成立，並取名
        CROWN  VANLINE原負責人亦非丙○○先生，嗣後，於七十七年（即一九八八
        年）提出系爭標章之申請。故原告之代表人丙○○先生雖曾任職於CROWN
        PACIFIC公司，但系爭標章係取材自原告之公司名稱，而原告之公司係於
        CROWN  PACIFIC公司於台灣結束營業始設立，故原告於該公司結束後使用「
        CROWN」當作自己之公司特有名稱及系爭標章，何來抄襲、剽竊可言?  是被
        告所辯顯無足採。
    ２、查本件被告一再以不近似置辯，然查依行政院訂頒「商標近似審查基準」第
        一條之規定「商標有外觀、觀念或讀音方面有一近似者，即為近似之商標」
        第二條第五項「商標圖樣上之中文或外文有一完全相同者」第八項「商標圖
        樣上之外文，有一單字相同或主要部份相同或相似，有混同誤認之虞者。」
        即為外觀近似本件被告使用之皇冠與原告使用之盾牌二者外觀雖不相同，惟
        均係有「CROWN」之相同英文單字顯有誤認之虞，依前開審查之標準應屬近
        似殆無可疑。況查系爭「CROWN」均為二標章之整體外文主要部份，外觀混
        同，至被告之標章雖另有「WORLODWIDE」，然該等字義係指遍存全世界的舉
        世的意思，顯有自我標榜所指定之服務遍及全世界之意，故該文字雖為系爭
        標章之內容，實不具特殊顯著性，要難令一般消費大眾將之視為區分服務之
        識別標幟，故系爭標章之主體部分實為「CROWN」一字此可由被告提出各該
        廣告均特別強調「CROWN」即可窺見與原告之標章並無二致，顯有侵害之事
        實，況該等近似之事實，亦有經濟部智慧財產局八十八年五月三十一日中台
        評字第八八○○九七號評定書認定可稽應無可疑。
    ３、至被告以他種類商標併有以主張二者非近似云云，尚屬無據，按商標是否相
        同或近似，應採個案審查之方式，非得以任意比附援引，況被告所舉大多均
        有其他可資辨別之特徵，非如被告使用除CROWN外，均不具顯著性（參見前
        述），二者應非可混為一談。
    ４、本件被告之母公司即香港商嘉柏有限公司（下稱香港嘉柏公司），於行政訴
        訟起訴狀理由三自承本案二者為近似，益足以認定本件確有侵害之事實，殆
        無可疑。
  （七）按原告公司於六十八年成立，並於七十一年起陸續在報章雜誌等大眾傳播媒
        體刊登各種廣告，並列名全球運輸及倉庫名冊會員名冊，是本件原告努力經
        營系爭標章於運輸及倉庫服務，業已在同業佔有一席之地，早已享有盛譽，
        此由近來轟動一時之「黃金印象奧塞美術名作土特展及畢卡索與張大千聯合
        藝術展」，相關展出作品均係透過原告由海外運送至台灣等，其中尚包括國
        內及國外著名作家作品，舉如「吳炫三作品與收藏展」、「蘇拉吉回顧展」
        等作品之運送均係委由原告處理，益發可證原告所提供之服務實已深獲國人
        肯定，否則，價值連城之大師級作品怎會委由原告處理？則系爭標章所表彰
        之服務實已名聞遐邇，有口皆碑享有著名程度，殆無可疑，並有下列資料在
        卷，可茲供証原告之系爭服務標章，已為國內一般消費者所熟知：
    １、八十七年九月二十六日民生報對參加人之專題報導。
    ２、八十七年十月十八日聯合報對參加人之報導。
    ３、九十年三月十七日青年日報專題報導羅浮宮珍藏「美索不達米亞」古文物於
        國立歷史博物館展出，照片圖案之運送人員所穿著工作制服明顯有參加人之
        「海灣」字樣。
    ４、九十年二月二日與民生報股份有限公司簽訂之「美索不達米亞古文物特展」
        展品包裝運輸合約書。
    ５、八十八年二月及九十年四月承攬高雄市立美術館之勞務採購合約書。
    ６、九十年二月九日承攬台南縣文化局之奇美珍藏展之合約書。
    ７、八十八年台灣省政府文化處之感謝函。
  （八）綜上所陳，本件被告確有侵害之事實，二者商標亦屬近似，殆無可疑。
乙、被告嘉柏公司、甲○○方面：
  一、聲明：
  （一）原告之訴及假執行之聲請均駁回。
  （二）訴訟費用由原告負擔。
  （三）如受不利判決，被告願以現金或等值之無記名可轉讓定期存單供擔保，請准
        宣告免為假執行。
  二、陳述：
      本件原告起訴請求被告賠償其損害，無非係以：「１、原告所有註冊第三一九
      六號『海灣及圖CROWN』服務標章，已經指定使用於運輸、倉儲之服務，並經
      核准延展註冊；２、被告未經原告同意擅自使用『CROWN  WORLDWIDE及皇冠圖
      』標章於運輸倉儲等服務，對外大幅廣告，該標章並已由經濟部智慧財產局評
      定近似而無效；３、原告之註冊服務標章經長期廣告宣傳難謂未為一般消費者
      所知悉之情事」等云云為由。惟查，被告實際使用之服務標章與原告之服務標
      章並不近似，且被告係善意使用「CROWN WORLDWID及皇冠圖」之標章，並無意
      圖欺騙他人而有侵害原告服務標章之情事，是本件原告請求顯無理由。茲析述
      如后：
  （一）被告實際使用之「CROWN  WORLDWIDE及皇冠圖」標章與原告之服務標章「海
        灣、盾牌圖及CROWN」並非近似：
    １、按「意圖欺騙他人而於同一服務或類似服務使用相同或近似於他人註冊服務
        標章之圖樣者，視為侵害服務標章享用權」，固為商標法第七十七條準用同
        法第六十條第二項所明定，惟判斷商標之近似與否，仍應以具有普通知識經
        驗之商品購買人，於購買時施以普通所用之注意，有無引起混同誤認之虞以
        為斷，又商標近似與否之判斷，應總括系爭兩商標之各個部分，以通體隔離
        觀察方式，視其是否令消費者難予辨識有易於引起混淆誤認之虞以為斷。
    （１）查商標法評定案中判斷兩造服務標章是否近似，係以兩造標章申請註冊時
          所呈送之商標圖樣為判斷標章，惟判斷是否構成侵害他人服務標章專用權
          時，則應以涉嫌侵害人實際使用之標章是否與系爭註冊服務標章構成近似
          為認定標準。今自原告所提出之原證二及原證三以觀，原告起訴被告侵害
          其服務標章專用權之主要理由，無非係以被告於運輸、倉儲服務上使用「
          CROWN  WORLDWIDE及皇冠圖」服務標章，與原告使用之「海灣、盾牌圖及
          CROWN」服務標章已構成近似云云為其論據。惟查，原告取得專用權之服
          務標章「海灣及圖CROWN」係由「海灣」中文字樣、盾牌圖形及於盾牌圖
          形內鑲入反白色數字「１」及「CROWN」英文字所組成，其中中文「海灣
          」及盾牌圖及阿拉伯數字「１」佔有該標章圖樣之絕大部分，予人印象深
          刻。反觀被告實際上使用之標章圖樣「CROWN  WORLDWIDE GROUP及皇冠圖
          」，則係由外文「CROWN  WORLDWIDE GROUP」外文分上下二行並列，並於
          其旁置放黃色皇冠圖，是本案系爭二商標繁簡有別，予人寓目印象不同，
          於實際交易巿場上由一般消費者異時異地施以通體隔離觀察時，斷無引起
          混淆誤認之可能。基此，被告實際使用之標章與原告之註冊服務標章實非
          近似標章，確屬無疑。
    （２）今被告實際上於廣告宣傳物上使用之標章為「CROWN  WORLDWIDE GROUP及
          皇冠圖」，並非經濟部智慧財產局八十八年五月三十一日中台評字第八八
          ００九七號評定書評定無效之註冊第九五八三六號「Crown  Worldwide」
          服務標章。原告以該註冊標章經主管機關評定無效，作為主張被告使用近
          似於其註冊服務標章之標章而侵害其服務標章專用權之基礎，顯屬錯誤。
    ２、再者，經查詢智慧財產局之網站資料庫後，可發現以「CROWN」外文作為商
        標及服務標章，抑或商標及服務標章之主要部份，而獲准註冊於各類商品及
        服務者，計有三百五十餘件，其中而併存註冊於相同或類似之商品及服務者
        ，亦所在多有，茲舉部分實例如下：
    （１）第三類「化粧品」：註冊第三○八五八七號「皇冠樂也及圖CROWN」商標
          、註冊第三○八五八九號「王冠CROWN」商標、註冊第四四九七一二號「
          淑妃CROWN  PRINCESS  」商標、四六三六八○號「皇冠及圖CROWN」商標
          、註冊第五五六八○三號「派克迪歐CROWN PRINCESS」商標。
    （２）第九類「電話機、音響」：註冊第六六八五八二號「Crown  Royal」商標
          、註冊第八五五四五八號「CROWN  WORLD」商標、註冊第八五五四五七號
          「CROWN  ASIA」商標、註冊第八五五五六九號「CROWN  Peigisin」商標
          、註冊第四○二五○號「王冠CROWN」商標、註冊第七八七○二二號「冠
          北CROWN  NORTH及圖」商標。
    （３）第十一類「烤箱」：註冊第七一○七四四號「應大Crown」商標、註冊第
          八六一五二九號「CROWN    ASIA」商標、註冊第八六一五三○號「CROWN
          WORLD」商標。
    （４）第廿五類「衣服」：註冊第一八八六九號「三冠及圖CROWNS」商標、註冊
          第一七八四一八號「凱晴CROWN」商標、註冊第一八二五二四號「冠翼及
          圖Crown Wing」商標、註冊第二○七一二二號「冠人及圖CROWN MAN 」商
          標、註冊第四九六四五○號「權杖CROWN  POWER」商標、註冊第六○一四
          一四號「北半球之冠CROWN NORTHEARTH」商標、註冊第六二六一九八號「
          皇力CROWN JEWELS及圖」商標、註冊第六五一八一○號「冠人CROWN  MAN
          及圖」商標。
    （５）第廿八類「兒童玩具、運動遊戲器具」：註冊第一四八三三九號「王冠
          CROWN」商標、註冊第二一○三七四號「旺達CROWN  BABY」商標、註冊第
          三二二五六九號「王冠CROWN及圖」商標。
    （６）第卅九類「代辦國內外旅遊、旅行社」｜註冊第五四八二二號「金皇及圖
          CROWN    AMBASSADOR」服務標章、註冊第六二七六三號「金冠旅遊CROWN
          TOURIST」服務標章、註冊第九○四五○號「Crown  TRAVEL」服務標章、
          註冊第一一八九七八號「CROWN」服務標章。查前述各商標、標章均有相
          同之「CROWN」外文，惟因尚有其他外文、中文或圖形以供區別，被認定
          為並無造成消費者混淆誤認之虞，故得以並存註冊。被告實際使用「
          CROWN WORLDWIDE及皇冠圖」標章與原告之註冊商標「海灣及圖CROWN」雖
          均有「CROWN」字樣，惟兩標章間實際上尚有外文「WORLDWIDE  GROUP 」
          皇冠圖形與中文「海灣」、盾牌圖形及大而明顯之白色數字「１」可資辨
          識，兩造之服務標章確無混淆誤認之虞，並非近似標章，極為顯然，益證
          原告空言主張被告嘉柏公司有侵害其標章專用權之行為云云，實無可採。
  （二）「CROWN」乙字及皇冠圖係被告之母公司率先使用於運輸服務上之標章，被
        告使用「CROWN  WORLDWIDE GROUP及皇冠圖」標章實無侵害他人商標之意圖
        ：
    １、被告之母公司即訴外人香港嘉柏公司（原名Crown  Pacific  Limited Hong
        Kong，嗣更名為Crown  Worldwide Holdings, Limited，），係世界著名提
        供倉儲運送服務之公司，早於六十二年間即於我國依公司法規定認許設立，
        以提供國內外運送服務。香港嘉柏公司於最初提供運送服務時，即已廣泛使
        用「Crown  Pacific」及皇冠圖之標章，此有台北巿美僑商會一九七四年三
        月起至一九七八年七月之會員名簿中詳列有「Crown Pacific Ltd.」，及台
        北巿美僑商會發行之「Taiwan American Chamber Topics」雜誌（自一九七
        四年三月起至一九七八年十二月止）中刊載之廣告，可為佐證。
    ２、嗣香港嘉柏公司於更名為「Crown  Worldwide Holdings, Limited」後，依
        法於我國以「CROWN  WORLDWIDE」作為服務標章而註冊登記，並取得註冊第
        九五八三六號服務標章專用權。易言之，香港嘉柏公司早於原告取得系爭註
        冊第三一九六號「海灣及圖CROWN」服務標章專用權前，即自一九七四年
        起於我國境內使用包含「CROWN」文字在內之「CROWN PACIFIC及皇冠圖」服
        務標章於運輸業務上。而被告於八十四年間依法設立後，本諸善意，承續香
        港嘉柏公司之服務標章使用事實，並為表彰與香港嘉柏公司間為關係企業之
        營業信譽，而接續使用「CROWN  WORLDWIDE GROUP及皇冠圖」服務標章，自
        無意圖欺騙他人，而故意侵害他人服務標章之情事。
    ３、抑有進者，香港嘉柏公司使用包含「CROWN」文字在內之「CROWN PACIFIC及
        皇冠圖」服務標章服務標章於運輸服務上，早已為國內外一般大眾所熟知，
        詎原告竟以嗣後取得之服務標章註冊，主張被告使用之「CROWN  WORLDWIDE
        及皇冠圖」服務標章，與其「海灣及圖CROWN」有相同之「CROWN」文字而構
        成近似，以服務標章受侵害為由提起本件損害賠償訴訟，其所為顯非事理之
        平。
  （三）原告處心積慮攀附被告公司之聲譽，益見其盜用被告關係企業集團「CROWN
        」標章之不法居心：查原告已自承前曾任職香港嘉柏公司，其係依我國公司
        法成立之本地公司，竟於台北巿美僑商會出版之一九八一年一、二、三月份
        「TOPICS」雜誌上，一再宣稱該公司係香港嘉柏公司之子公司。實則該公司
        於廣告文中所稱之「Raylene Thompson」者，乃係香港嘉柏公司之負責人「
        Mr. James Thompson」之妻子。香港嘉柏公司既非原告之母公司，原告卻一
        再假藉被告母公司之名義，顯見原告明知被告關係企業集團早已開始使用包
        含「CROWN」外文之服務標章，並因此享有盛名之事實。迺原告竟於幌稱其
        係香港企業之子公司，而攀附被告關係企業集團之聲譽，並於造成一般大眾
        之混淆後，如今更進一步指稱被告所使用之既有「CROWN  WORLDWIDE及皇冠
        圖」服務標章，係侵害原告盜用自香港嘉柏公司之標章，原告所為顯係顛倒
        是非，不足採信。
  （四）原告應就其因被告使用「CROWN  WORLDWIDE GROUP及皇冠圖」所受之損害負
        舉證責任：原告起訴主張被告侵害其標章專用權，並援引商標法第六十六條
        第一項第二款作為其計算損害範圍之基礎，請求被告賠償損害一百萬元整；
        復依同條第三項規定，請求被告賠償其業務上信譽之減損計一百萬元整。姑
        不論作為原告請求損害賠償基礎之侵權行為事實，如前所述根本不存在，故
        其無法請求侵權行為之損害賠償；即原告就其因被告使用表彰自己公司信譽
        之「CROWN WORLDWIDE  GROUP及皇冠圖」標章究受有何損害，亦未舉證以實
        其說，其損害賠償之請求應予駁回：
    １、原告未能證明被告有侵害原告服務標章專用權之事實：
        「商標專用權人對於侵害其商標專用權者，得請求損害賠償」，雖為商標法
        第六十一條前段所明定，而「於同一商品或類似商品使用相同或近似於他人
        註冊商標者，視為侵害商標專用權」，亦為商標法第六十一條第二項及第六
        十二條第一款所明定；惟如前所述，被告實際使用之服務標章，其外觀設計
        除「CROWN」之文字外，並搭配有「WORLDWIDE GROUP」文字及皇冠圖，與原
        告之「海灣、盾牌圖及CROWN」標章，在相關消費者施以普通之注意並通體
        隔離觀察下，並無混淆之虞，而原告亦於其書狀中承認二標章「外觀並不相
        同」。由此觀之，被告使用之「CROWN  WORLDWIDE GROUP及皇冠圖」與原告
        之註冊服務標章並不構成同一或近似，並無侵害原告服務標章專用權之情事
        。其次，被告係善意承續母公司服務標章之使用事實，並非意圖侵害原告之
        標章專用權，主觀上亦應無可歸責之情事。是原告之使用系爭服務標章既無
        侵害原告註冊服務標章專用權之情事，原告何得以請求損害賠償？
    ２、原告未能證明其因被告使用系爭服務標章受有何損害及其營業上信譽確因被
        告之行為受有損害：第查侵權行為損害賠償，乃對於被害人所受之損害，由
        加害人予以填補，俾回復其原有財產狀態之制度，故關於侵權行為損害賠償
        之請求權，以受有實際損害為成立要件，若無損害即無賠償之可言 (十九年
        上字第三六三號判例) 。是原告雖得依商標法第六十六條各款規定計算其損
        害，惟於其請求損害賠償時，依前述判例要旨所示，其仍須舉證證明其因被
        告之使用系爭服務標章而確實受有如何之損害；如未能舉證證明，則其遽而
        請求損害賠償即顯無理由，應予駁回。
    ３、末查原告以被告之損益表所載之被告營業收入，第而以財政部所發布之同業
        利潤標準，計算被告之所得利益，並據以作為其請求損害賠償之基礎。惟查
        被告經營之運輸、倉儲服務，除使用服務標章以表彰提供服務主體及品質外
        ，尚有賴被告良好行銷策略及優良服務人員積極維護服務品質；是縱被告有
        利益所得，亦非均屬使用系爭服務標章所致，原告以被告經營運輸、倉儲服
        務之利益所得全部，作為其請求基礎，實非合理。
  （五）綜上所陳，被告為表彰自己信譽，承續香港母公司於原告標章註冊前，即已
        開始使用並廣為周知之包含「CROWN」在內之「CROWN WORLDWIDE字樣及皇冠
        圖」標章，除無意圖欺騙他人而侵害他人標章之情事外，被告實際使用之標
        章與原告之註冊標章間，無論於文字、構圖及設計上均有明顯反別，足可供
        消費者清楚區辨，並無引起任何混同誤認之虞。兩造之二標章並非近似標章
        ，無庸置疑。職是之故，原告起訴被告侵害其標章專用權受有損害云云，顯
        無理由。
丙、被告乙○○方面：
 一、聲明：
  （一）原告之訴駁回。
  （二）訴訟費用由原告負擔。
  （三）如受不利判決，被告願供擔保請准免假執行之宣告。
二、陳述：
（一）原告請求被告乙○○對本件損害賠償應負連帶賠償責任，無非以被告嘉公司
      擅自使用原告註冊之「CROWN」標章於運輸、倉儲營業之服務，並於中國郵報
      （The China Post）刊載大幅廣告，招攬生意，依據商標法第七十七條準用同
      法第六十一條、第六十二條之規定應負損害賠償責任，被告乙○○為實際負責
      人，自應共同負擔連帶賠償之責云云，第查被告乙○○並非嘉有限公司實際
      負責人，此容後述。再者，商標法第六十一條、第六十二條條文並未規定公司
      負責人應負連帶賠償責任，原告未說明請求權基礎為何，逕請求被告乙○○應
      負連帶賠償責任，依法依理俱屬有違。
（二）被告並非嘉公司負責人：１、查嘉公司係香港商全額投資公司，嘉公司
      自八十四年在臺成立以來即採行董事長制，董事長為甲○○，被告乙○○係於
      一九九八年（民國八十七年）六月十一日起任職嘉公司文件部（Record
      Management  Division）擔任銷售經理，嗣於同年十月十二日接任總經理乙職
      ，惟因公司係採董事長制，故相關業務之重要決策事項均由香港母公司決定，
      被告實際上只是文件部（Record     Management     Division）與搬運部（
      Household Goods Division）之部門主管，負責本地之客服聯繫、作業人員調
      度及業務接洽等事宜而已，並非嘉公司負責人，對於Crown      Worldwide
      Group在臺申辦商標等事業，皆係由香港母公司與本地之台一法律事務所直接
      聯繫申辦過程，被告並未參與，甚至如公司之會計師簽證及銀行帳務等事宜，
      亦皆由香港母公司直接處置，並不經由本地之部門主管處理，此觀嘉公司章
      程、公司所得稅結算書、員工薪資轉帳與支票署名，況被告已於一九九九年九
      月間自嘉公司離職，有離職證明及Crown  Worldwide Group發佈之內部人事
      可稽（詳見被證一）自明，原告所指被告乃嘉柏公司之實際負責人一節，誠屬
      無稽。２、次查被告於嘉公司之職務僅及部門主管，並非實際之負責人，已
      如前述，且況被告任職嘉公司期間時，並未獲嘉柏公司告知原告與嘉公司
      間有商標爭議之事，致被告根本不知原告就相關商標有登記註冊乙事，更不知
      雙方間有商標侵權之糾紛，自無任何侵害原告商標之故意或過失可言。且按嘉
      公司使用系爭商標既非被告所決定，應證被告與原告所指本件商標侵害事件
      毫不相涉。原告請求被告與嘉公司等連帶負賠償責任，顯無理由。
    理    由
一、本件原告起訴主張：其所有「海灣及圖CROWN」標章，業經經濟部中央標準局於
    七十七年十月一日授予商標專用權，並列為註冊第三一九六○號，核准專用權項
    目為供運輸、倉儲之服務，並經核准延展註冊，至今仍然有效。詎被告嘉公司
    ，未經原告同意，竟擅自使用前揭獲准註冊之「CROWN」標章於運輸、倉儲等營
    業之服務，並對外於中國郵報（THE CHINA POST）連續刊載大幅廣告，大肆招攬
    生意，藉此獲取不法利益，為此依商標法七十七條準用同法六十一、六十二之規
    定自應負擔損害賠償責任，被告甲○○為登記負責人，被告乙○○為實際負責人
    ，自均應共同負擔連帶賠償之責等語。
二、被告嘉公司及甲○○則以：被告為表彰自己信譽，承續香港母公司於原告標章
    註冊前，即已開始使用並廣為周知之包含「CROWN」在內之「CROWN WORLDWIDE字
    樣及皇冠圖」標章，除無意圖欺騙他人而侵害他人標章之情事外，被告實際使用
    之標章與原告之註冊標章間，無論於文字、構圖及設計上均有明顯區別，足可供
    消費者清楚分辨，並無引起任何混同誤認之虞。兩造之二標章並非近似標章等語
    。另被告乙○○則以：伊並非嘉公司實際負責人，以及商標法第六十一條、第
    六十二條條文並未規定公司負責人應負連帶賠償責任，原告未說明請求權基礎為
    何等語，資為抗辯。
三、查原告所有「海灣及圖CROWN」標章（下稱系爭標章），業經經濟部中央標準局
    於七十七年十月一日授予服務標章專用權，並列為註冊第三一九六○號，核准專
    用權項目為是供運輸、倉儲之服務，並經核准延展註冊，至今仍然有效等情，有
    經濟部中央標準局第三一九六○號服務標章註冊證影本乙件為證，又被告嘉公
    司實際使用之服務標章為「CROWN  WORLDWIDE GROUP及皇冠圖」一事，並為兩造
    所不爭執，自屬真實。是本件應審究者厥為：「被告嘉公司實際使用之服務標
    章」與「原告註冊之系爭服務標章」是否有混同誤認之虞而構成近似？
四、按「商標專用權人對於侵害其商標專用權者，得請求損害賠償，並得請求排除其
    侵害；有侵害之虞者，得請求防止之。」「意圖欺騙他人，有左列情事之一者，
    處三年以下有期徒刑、拘役或科或併科新臺幣二十萬元以下罰金。一、於同一商
    品或同類商品，使用相同或近似於他人註冊商標之圖樣者。」商標法第六十一條
    第一項及第六十二條第一款各定有明文。而判斷是否構成侵害他人服務標章專用
    權時，則應以涉嫌侵害人實際使用之標章是否與系爭註冊服務標章構成近似，為
    認定標準。經查：
（一）商標是否近似，應就商標圖樣為整體觀察，而非就商標之每一部分分開比對。
      至於商標圖樣中之主要部分，亦即佔據商標最顯著部分，則應與另一商標之顯
      著部分加以分析比較，此為通體觀察及比較主要部分之原則。原告註冊之系爭
      服務標章「海灣及圖CROWN」係由「海灣」中文字樣、盾牌圖形及於盾牌圖形
      內鑲入反白色數字「１」及「CROWN」英文字所組成，其中中文「海灣」及盾
      牌圖及阿拉伯數字「１」佔有該標章圖樣之絕大部分，予人印象深刻，應為系
      爭標章之主要部分；而被告嘉公司實際使用之標章圖樣「CROWN  WORLDWIDE
      GROUP及皇冠圖」，則係紅底白字，由外文「CROWN WORLDWIDE GROUP」外文分
      上下二行並列，並於其旁置放黃色皇冠圖，兩者之主要部分繁簡有別，予人入
      目印象不同。再依兩者之圖形構造及文字排列方式觀之，原告註冊之系爭服務
      標章採縱向長方圖形，「海灣」、「CROWN」及「１」由上而下依序排列，被
      告嘉公司實際使用之標章則採橫向長方形構造，「CROWN」及「皇冠圖形」
      並列一行，「WORLDWIDE  GROUP」另列下行，於實際交易巿場上由一般消費者
      異時異地施以通體隔離觀察時，其構造排列、意匠設色，尚無引起混淆誤認之
      可能。
（二）又「被告嘉公司實際使用之服務標章」與「原告註冊之系爭服務標章」兩者
      固均有「CROWN」之英文字樣，然「CROWN」一字乃交易上經常使用而標識力薄
      弱之文字，區分服務來源之功能有限，是被告嘉公司實際使用之標章圖樣中
      縱亦有「CROWN」字樣，亦不足構成混淆之虞。
（三）原告另以經濟部智慧財產局八十八年五月三十一日中台評字第八八○○九七號
      評定書（下稱系爭評定書）主張兩造標章近似。然查：判斷是否構成侵害他人
      服務標章專用權應以涉嫌侵害人實際使用之標章是否與系爭註冊服務標章構成
      近似為斷，已如前述，本件被告嘉公司實際使用之服務標章為「CROWN
      WORLDWIDE  GROUP及皇冠圖」，與系爭評定書評定無效之註冊第九五八三六號
      「CROWN  WORLDWIDE」服務標章，兩者客體不同。則系爭評定書尚不足為認定
      「被告嘉公司實際使用之服務標章」與「原告註冊之系爭服務標章」構成近
      似之依據。
（四）原告又以被告嘉公司之母公司即香港嘉公司，於行政訴訟起訴狀理由三自
      承本案二者為近似為由，足認定本件確有侵害之事實。惟於該行政訴訟中商標
      權侵害之比較客體為「香港嘉公司由「CROWN」或「CROWN  PACIFIC 」所構
      成之服務標章」與「原告註冊之系爭服務標章」，與本案「被告嘉公司實際
      使用之服務標章」並不相同，尚難以香港嘉公司於該行政訴訟中之自承遽為
      本件服務標章構成近似之認定。
      綜上，「被告嘉公司實際使用之服務標章」與「原告註冊之系爭服務標章」
      既不構成近似復無引起混同誤認之虞，則原告起訴主張被告嘉公司侵害其服
      務標章專用權，依商標法第七十七條準用同法第六十一、六十二及六十八條之
      規定，請求損害賠償、排除侵害、銷毀侵害之物品及將判決內容刊載於新聞紙
      ，為無理由，應予駁回。原告對被告嘉公司既無侵權行為損害賠償請求權可
      言，已如前述，則原告以此為據，主張被告甲○○、乙○○分別為被告嘉公
      司之登記負責人及實際負責人，應依公司法第二十三條連帶負損害賠償責任，
      即為無理由，亦應予駁回。原告之訴既經駁回，其假執行之聲請亦失所附麗，
      應併予駁回。
五、本案事證已臻明確，兩造其餘攻擊防禦方法，核於判決結果無影響，爰不一一論
    列，附此敘明。
六、據上論結，本件原告之訴為無理由，依民事訴訟法第七十八條，判決如主文。
中      華      民      國    九十      年      九      月    二十七    日
                                    臺灣士林地方法院民事第一庭
~B法      官  陳梅欽
右為正本係照原本作成。
如對本判決上訴須於判決送達後廿日內向本院提出上訴狀。
中      華      民      國    九十      年      十      月        二    日
~B法院書記官  蔡佳君


司法院資訊處製作；財團法人民間司法改革基金會備份。
